【裁判字號】    89,重訴,220
【裁判日期】    890705
【裁判案由】    損害賠償
【裁判全文】
臺灣高雄地方法院民事判決  八十九年重訴字第二二○號
    原      告  丙○○
    訴訟代理人  洪天慶律師
    被      告  甲○○
                久耐銹企業股份有限公司
                              .
    右  一  人
    法定代理人  乙○○      住.
右當事人間，請求損害賠償事件，本院判決如左：
    主    文
被告應連帶給付原告新台幣貳佰玖拾萬仟捌佰壹拾肆元，及被告甲○○自民國八十
九年三月十七日起、被告久耐銹企業股份有限公司自民國八十九年五月十一日起，均
至清償日止，按年息百分之五計算之利息。
原告其餘之訴駁回。
訴訟費用由被告連帶負擔二分之一，餘由原告負擔。
本判決第一項於原告以新台幣伍拾捌萬壹仟元為被告供擔保後，得假執行。
原告其餘假執行之聲請駁回。
    事    實
甲、原告方面：
一、聲明：(一)被告應連帶給付原告新台幣（下同）七百七十四萬五千七百七十六元，
    及被告甲○○自民國八十九年三月十七日起、久耐銹企業股份有限公司自八十九
    年五月十一日起，均至清償日止，按年息百分之五計算之利息。(二)願供擔保，請
    准宣告假執行。
二、陳述：
  (一)原告及被告甲○○前均受僱於以耐腐蝕表面處理為專業之被告久耐銹企業股份有
    限公司（下稱久耐銹公司），平日在公司位於高雄縣隨東路上之廠房，負責螺絲
    釘加工及清除用過油布等清潔環境之工作，為從事業務之人，因常須使用易燃之
    化學物質（如去漬油）以清理工作機具，故廠房內嚴禁煙火，不准在廠房內吸煙
    或使用火具。詎於八十八年一月二十三日下午二時三十分許，被告甲○○、原告
    與訴外人曾進益一起負責執行清洗廠房內甲苯廢溶漬工作時，被告甲○○雖知廠
    房建築物本體靠近廠區圍牆旁水溝中上殘留有甲苯，竟突以打火機點燃沾有甲苯
    廢溶漬之廢油布，丟向廠房圍牆邊之水溝，頓時轟然一聲，廠房四周大火漫延，
    致在圍牆內側負責清理工作之原告逃避不及，所著之牛仔褲瞬間著火，在情況危
    急之下，原告為求逃生，不得已負傷翻牆往數公尺深處跳逃，造成雙腿二度燙傷
    、左膝韌帶斷裂、左側股骨內上髁骨折之傷害，因此住進行政院退除役官兵輔導
    委員會高雄榮民總醫院（下稱高雄榮民總醫院）開刀三次，嗣由於受到感染，經
    擴創術後，目前左膝關節活動只有三十度至四十五度範圍，左腓神經麻痺、左膝
    無法恢復正常活動範圍致行動困難，已有輕度肢障之情形，並有診斷證明書四件
    及殘障手冊一件為憑；被告甲○○對其上開之侵權行為早於訴訟前書立文字坦認
    不諱，此有原告與被告甲○○於八十八年六月十三日所立之切結書一件可稽，足
    認被告甲○○上開之侵權行為與原告左腿發生肢障之傷害，具有相當之因果關係
    ，故被告甲○○之侵權行為，不法侵害原告之權利，堪予認定。
  (二)按因故意或過失，不法侵害他人之權利者，負損害賠償責任；不法侵害他人之身
    體或健康者，對於被害人因此喪失或減少勞動能力或增加生活上之需要時，應負
    損害賠償責任；不法侵害他人之身體、健康．．．被害人雖非財產上之損害，亦
    得請求賠償相當之金額．．．；又受僱人因執行職務，不法侵害他人之權利者，
    由僱用人與行為人連帶負損害賠償責任，民法第一百八十四條第一項、第一百九
    十三條第一項、第一百九十五條第一項及第一百八十八條第一項前段分別定有明
    文。被告甲○○係於執行被告久耐銹公司之職務時，不法侵害原告之身體法益，
    而被告久耐銹公司並未善盡相當之注意義務予以監督，致被告甲○○有機可乘，
    在廠區內點燃沾有廢溶漬之油布，引發大火傷及原告，是依民法第一百八十八條
    第一項前段規定，被告對原告因而所生之損害，自應負連帶賠償之責。
  (三)本件原告因被告之侵權行為，所造成之損害如左：
  1.醫藥費用額五十八萬四千六百零九元：
    (1)原告於八十八年一月二十三日受傷當日即住進高雄榮民總醫院，同年二月九日
      接受手術，同年月十四日出院，住院期間所支出之自付醫藥費用為五萬九千五
      百三十九．六元，高雄榮民總醫院向中央健康保險局（下稱健保局）申請給付
      之金額為十二萬九千九百十．三元；嗣於同年三月十六日，原告第二次住入高
      雄榮民總醫院行傷口清創手術，同年四月二十八日出院，此次原告所支出之自
      付醫藥費用為六萬零六百二十四元，健保局職業傷害給付之數額為二十六萬四
      千二百五十．五元；另於同年七月八日，原告左膝創傷瘢痕增生併腓神經壓迫
      ，第三次入住高雄榮民總醫院，同年月九日接受第三次手術，同年月十三日出
      院，此次所支出之自付醫藥費用額為一萬二千二百五十七．八元，高雄榮民總
      醫院向健保局申請給付之數額為二萬五千七百二十七．八元。以上原告自付額
      連同健保局給付額共計五十五萬二千三百十元。
    (2)原告又於同年五月六、十五、二十五日，三次前往財團法人高雄長庚紀念醫院
      （下稱高雄長庚醫院）就診，支出之醫藥費用合計七千九百九十九元。
    (3)另原告因醫療需要增加支出，向訴外人韶田股份有限公司購買人工韌帶二條（
      013186 END OP UTTON)共一萬六千元，向訴外人重新傷殘用具製造廠有限公司
      購買進口膝支架一具五千三百元、固定托足板一只三千元，合計二萬四千三百
      元（16000+5300+3000=24300）。
  2.原告因喪失勞動能力所受之損害為四百十一萬一千一百六十七元：
    原告在被告久耐銹公司工作，其係從事體力勞動者，月薪為二萬四千元，年值二
    十三歲（六十五年四月十七日生）即遭左腿肢障，行動極為困難，依勞工保險殘
    廢給付標準表應屬一四一項之「一下肢遺存顯著運動障害者」屬第七級之殘廢等
    級，故其勞動能力喪失之程度為六九．二一%；若原告未因被告甲○○之侵權行
    為而負傷致殘，工作至年滿六十歲強制退休時，應尚有三十七年之工作收入，若
    以單利５%複式霍夫曼係數計算，三十七年之工作收入損失為四百十一萬一千一
    百六十七元（24000×12×20.00000000×69.21%)，應由被告連帶給付。
  3.原告因受傷致殘所受之非財產上損害為三百萬元：
    原告因被告甲○○侵權行為致雙腿燙傷、左膝韌帶斷裂、左側股骨內上髁骨折，
    住進醫院開刀三次，目前左腿已輕度肢障，造成生活極為不方便，日後要尋找伴
    侶結婚恐有所困難，勢將影響原告之幸福、前程，是見因被告甲○○之侵權行為
    ，已造成原告在肉體上及精神上極大之痛苦，此項痛苦非外人所能體會，為此原
    告就此部分請求慰撫金三百萬元。
  4.附帶民事訴訟第一審律師酬金五萬元：
    本件原告因被告甲○○之侵權行為致損害其權利，原告不諳法律，亟需委任律師
    為訴訟代理人代理原告出庭主張原告之權益，計支出第一審之律師酬金五萬元，
    此有收據為憑，按此項損失係因被告甲○○之侵權行為致增加原告生活上之需要
    而支出，依前揭規定原告自得向被告請求連帶給付。
三、證據：診斷證明書四件、殘障手冊、切結書各一件、高雄榮民總醫院醫療費用明
    細表八件、高雄長庚醫院醫療費用收據三件、統一發票三件、員工薪資明細表、
    「勞工保險殘廢給付標準表」第一四一障害項目暨「各殘廢等級喪失或減少勞動
    能力比率表」、洪天慶律師出具之第一審律師酬金收據各一件、戶籍謄本二件、
    公司變更事項登記卡一件為證，並聲請函高雄榮民總醫院鑑定原告傷勢係達於何
    種殘廢等級。
乙、被告方面：
Ａ、甲○○部分：
一、聲明：駁回原告之訴，訴訟費用由原告負擔。
二、陳述：否認高雄榮民總醫院函表示原告傷勢已達殘廢標準內容及殘障手冊之真正
    ，因原告傷勢係治療未痊癒始造成，此外，對其餘卷內資料並無意見，但賠償數
    額過高，無力負擔。
三、證據：未提出。
Ｂ、久耐銹公司部分：
    被告久耐銹公司未於最後言詞辯論期日到場，惟據其在前所為之聲明或陳述略以
    ：
一、聲明：駁回原告之訴，訴訟費用由原告負擔。
二、陳述：原告及被告甲○○事故發生時皆受僱於被告久耐銹公司，願意負擔賠償八
    十萬元之數額。
三、證據：未提出。
丙、本院依聲請函高雄榮民總醫院詢問原告就醫時之傷勢及復原情形，有無完全恢復
    之可能？是否已達勞工保險條例所定殘廢標準之殘廢情形？如已殘廢，屬於何種
    等級？對日後生活影響程度如何？以及依職權向勞工保險局調閱勞工保險殘廢給
    付表，向財政部財稅資料處理中心調閱原告及被告甲○○之薪資所得及財產歸戶
    資料，並調閱本院八十八年自字第三九０號公共危險等刑事卷宗參考。
    理      由
甲、程序方面：
    本件被告久耐銹公司經合法通知，未於言詞辯論期日到場，核無民事訴訟法第三
    百八十六條所列各款情形，爰依原告之聲請，由其一造辯論而為判決。
乙、得心證之理由：
一、原告主張其與被告甲○○前均受僱於以耐腐蝕表面處理為專業之被告久耐銹公司
    ，平日在公司位於高雄縣隨東路上之廠房，負責螺絲釘加工及清除用過油布等清
    潔環境之工作，常須使用易燃之化學物質（如去漬油）以清理工作機具，因此廠
    房內嚴禁煙火，員工不得在廠房內吸煙或使用火具，詎於八十八年一月二十三日
    下午二時三十分許，原告、被告甲○○與訴外人曾進益一起負責執行清洗廠房內
    甲苯廢溶漬工作，當時被告甲○○與訴外人曾進益在前方打掃，其在廠房建築物
    本體靠近廠區圍牆處之廠區內，雖知該處圍牆旁水溝中上殘留有甲苯，竟疏於注
    意火源，依當時情形又無不能注意之情形，突以打火機點燃沾有甲苯廢溶漬之廢
    油布，隨意將燃燒中之油布向前丟擲，適巧丟至廠房圍牆邊之水溝，頓時引燃水
    溝中之甲苯致生大火，大火漫延至廠房四周，彼時正在圍牆內側負責清理工作之
    原告逃避不及，左腿遭火燒傷，緊急下負傷翻牆跳至牆外，造成雙腿二度燙傷、
    左膝韌帶斷裂、左側股骨內上髁骨折之傷害，住入高雄榮民總醫院開刀三次，遭
    受感染經擴創術後，目前左膝關節活動只有三十度至四十五度範圍，左腓神經麻
    痺、左膝無法恢復正常活動範圍致行動困難之事實，業據其提出診斷證明書四件
    、殘障手冊、原告與被告甲○○於八十八年六月十三日所立之切結書一件為證，
    足見被告甲○○對於其侵權行為造成原告傷害等情並不爭執，被告甲○○嗣雖辯
    稱原告傷勢係未治癒所造成，惟燒燙傷之治療過程，受感染勢所難免，且因此決
    定傷勢之輕重，被告甲○○並不能以原告傷口受感染為由，排除其所導致之傷害
    結果，而被告甲○○上開業務過失造成原告前述之傷害，本院八十八年自字第三
    九０號亦同此認定，判決被告甲○○從事業務之人，因業務過失傷害人，處有期
    徒刑七月，亦經本院調閱該刑事卷宗審閱無訛。況被告甲○○明知廠房水溝內均
    殘留有甲苯，且知廠內人員均以油布擦拭油料及手腳上油漬，於執行清理油布業
    務之過程中應注意且能注意嚴禁火源，竟任意點燃油布後丟擲，其有過失至明，
    且原告因而受傷之結果，與被告甲○○之侵權行為具有相當之因果關係，堪以認
    定。
二、被告甲○○為被告久耐銹公司之人員，業經被告甲○○所陳明，復為被告久耐銹
    公司所自認，則就被告甲○○上述任意點燃油布之侵權行為所應負之損害賠償責
    任（民法第一百八十四條第一項前段），被告久耐銹公司對於原告因而所受之損
    害，依民法第一百八十八條規定，自應負連帶賠償責任。
三、按因故意或過失，不法侵害他人權利者，負損害賠償責任；不法侵害他人之身體
    或健康者，對於被害人因此喪失或減少勞動能力或增加生活上之需要時，應負損
    害賠償責任；不法侵害他人之身體、健康、名譽，或自由者，被害人雖非財產上
    之損害，亦得請求相當之金額，民法第一百八十四條第一項前段、第一百九十三
    條第一項、第一百九十五條第一項前段分別定有明文。本件被告既應負損害賠償
    責任，業如前述，茲就原告請求被告連帶賠償之各項損害，是否准許，分述如次
    ：
  (一)醫療費五十八萬四千六百零九元部分：
    經查，原告此部分支出醫療費用之事實，業據提出高雄榮民總醫院出具之醫療費
    用明細表八件及高雄長庚醫院醫療費用收據三件為證，以該明細表、收據所載之
    項目與診斷證明書上所載原告八十八年二月十四日受傷情形為左膝腫痛、運動障
    礙、小腿皮膚燒傷、左膝韌帶斷裂、左側股骨內上髁骨折，並經住院手術，嗣於
    同年七月五日因左膝脫臼，經韌帶重建手術後併感染，經擴創手術後，左腓神經
    麻痺，左膝關節活動只有三十至四十五度範圍，無法恢復正常活動、行動困難，
    又經多次手術治療，經本院函請高雄總醫院鑑定其傷勢，現因併發傷口感染，復
    原情況不佳，已達殘廢第九級之標準等情對照觀之，除部分負擔一萬七千二百九
    十四‧二元（14435.3+2858.9=17294.2）、膳食費三千六百七十五元、證書費一
    千零二十元（480+540=1020），均非治療所必須支出之費用，應予扣除外，其餘
    費用五十三萬八千三百十九元（ 45104.3+14435.3+129910.3+60624+264250.5+
    9398.9+2858.9+25727.8+200+0000000-00000.0-0000-0000=000000-000-00000.0
    -0000-0000=000000-00000.2=538319.2，一元以下四捨五入）確屬相當，應予准
    許；至被告甲○○雖抗辯原告目前殘廢結果係治療未痊癒所造成，應不得據以請
    求全部費用等語。惟查，燒燙傷之治療過程，受感染勢所難免，且因此決定傷勢
    之輕重，被告甲○○並不能以原告傷口受感染為由，排除其所導致之傷害結果，
    從而，被告甲○○此項抗辯，本院尚難採信，原告此項醫療費用之請求，在五十
    三萬八千三百十九元之範圍內，應予准許。
  (二)增加生活上之需要部分：
  1.另原告因傷行動不便，向訴外人韶田股份有限公司購買人工韌帶二條（013186
    END  OP UTTON)共一萬六千元，向訴外人重新傷殘用具製造廠有限公司購買進口
    膝支架一具五千三百元、固定托足板一只三千元，合計二萬四千三百元（
    16000+5300+3000=24300），有原告提出之統一發票三件為證，以原告受有左膝
    腫痛、運動障礙、小腿皮膚燒傷、左膝韌帶斷裂、左側股骨內上髁骨折，左膝脫
    臼，經韌帶重建手術後併感染，經擴創手術後，左腓神經麻痺，左膝關節活動只
    有三十至四十五度範圍等傷勢觀之，上開項目皆為必要之支出，應認原告此部分
    二萬四千三百元之請求為全部為有理由。
  2.至於原告另以其因被告甲○○之侵權行為致損害其權利，由於不諳法律，亟需委
    任律師為訴訟代理人代理原告出庭主張原告之權益，支出第一審之律師酬金五萬
    元，此項損失係因被告甲○○之侵權行為致增加原告生活上之需要而支出，自得
    向被告請求連帶給付等語，並提出收據一件為證。惟民事訴訟之第一審程序，並
    非採取律師強制代理主義，與現行第三審程序不同，在第一審審理程序中，當事
    人本人即得進行訴訟程序，不以委任律師擔任訴訟代理人為必要，故上開第一審
    律師酬金之支出，尚難認係被告侵權行為所生之損害，原告請求被告連帶給付該
    酬金五萬元，於法無據，不應准許。
  (三)減少勞動能力之損失一百五十三萬三千四百元部分：
  1.原告因本件侵權行為致左膝腫痛、運動障礙、小腿皮膚燒傷、左膝韌帶斷裂、左
    側股骨內上髁骨折並經住院手術，嗣於八十八年七月五日因左膝脫臼，經韌帶重
    建手術後併感染，經擴創手術後，左腓神經麻痺，左膝關節活動只有三十至四十
    五度範圍，無法恢復正常活動、行動困難，又經多次手術治療，復原情況不佳，
    有診斷證明書在卷足參，現因併發傷口感染，復原情況不佳，沒有完全恢復之可
    能，已達殘廢第九級之標準，其左膝之活動度不佳，已明顯影響日常生活及工作
    能力，日久必產生早發性關節炎，亦有高雄榮民總醫院八十九年五月十七日（八
    九）高總行字第八九０三九三九號函附卷可稽，且原告業領有輕度肢障之殘障手
    冊，亦有其提出之殘障手冊足憑，而原告原為從事螺絲釘加工及清除用過油布等
    清潔環境工作之勞工，所具有之工作能力及工作經驗均偏重於勞力，則受傷後不
    宜再從事粗重工作之結果，將使原告不宜再從事之原可專長之工作內容，就原告
    而言，亦必使其勞動能力有一定程度之減損，此項減少勞動能力之比例，原告雖
    主張其左腿肢障，行動極為困難，依勞工保險殘廢給付標準表及各殘廢等級喪失
    或減少勞動能力比率表應屬一四一項之「一下肢遺存顯著運動障害者」屬第七級
    之殘廢等級，故其勞動能力喪失之程度為百分之六九．二一，原告請求減少百分
    之六九．二一勞動能力之損害等語，惟原告經治療後之結果，經高雄榮民總醫院
    八十九年五月十七日（八九）高總行字第八九０三九三九號函覆所載，既僅達勞
    工保險殘廢給付標準表及各殘廢等級喪失或減少勞動能力比率表應屬一四五項之
    「一下肢遺存運動障害者」屬第九級之殘廢等級，故本院就原告所從事之工作性
    質及其工作能力為斟酌結果，認原告往後可工作期間之勞動能力之減損，以減少
    百分之五十三．八三為適當。
  2.又原告在本件事故發生前八十七年度工作所得十七萬五千四百三十五元（28000+
    76597+70838=175435），扣稅後為十七萬四千八百三十五元，有本院依職權調閱
    之原告八十七年度扣繳憑單三件在卷可稽，則原告在本件事故前以其勞動能力之
    每月平均收入約一萬四千五百七十元（174835÷12=14570），原告主張每月所得
    以二萬四千元核計，尚非可採；又原告於發生事故之八十八年一月二十三日時，
    為二十三歲（六十五年四月十七日生），計至一般人仍可從事工作之六十歲為止
    ，尚有三十七年之勞動能力收入，以原告每月薪資一萬四千五百七十元計算，減
    少百分之五十三．八三之勞動能力，依霍夫曼式計算法扣除中間利息後為一百九
    十四萬一千一百九十五元（14570×12×20.00000000×53.83%=0000000，一元以
    下四捨五入），共損失一百九十四萬一千一百九十五元，此範圍內之請求，應予
    准許；逾此金額之請求，應予駁回。
  (三)非財產損害賠償三百萬元部分：
    經查，本件原告受傷之部位為左膝腫痛、運動障礙、小腿皮膚燒傷、左膝韌帶斷
    裂、左側股骨內上髁骨折並經多次住院手術，左膝脫臼，經韌帶重建手術後併感
    染，經擴創手術後，左腓神經麻痺，左膝關節活動只有三十至四十五度範圍，無
    法恢復正常活動、行動困難，又經多次手術治療，復原情況不佳，因併發傷口感
    染，復原情況不佳，沒有完全恢復之可能，已達殘廢第九級之標準，其左膝之活
    動度不佳，已明顯影響日常生活及工作能力，日久必產生早發性關節炎，則其精
    神及身體確受極大痛苦，當屬必然，本院斟酌其於事故發生時為二十三歲之男子
    （六十五年四月十七日生），原為從事螺絲釘加工及清除用過油布等清潔環境工
    作之勞工，八十七年度薪資所得總額為十七萬餘元，利息所得一萬七千餘元，別
    無其他歸戶財產資料；被告甲○○為三十歲（五十七年四月三日生）、原亦為螺
    絲釘加工及清除用過油布等清潔環境工作之勞工，八十七年度有薪資所得為三十
    三萬六千餘元，利息所得二千餘元，亦無其他歸戶財產資料；被告久耐銹公司為
    從事金屬、五金、機械、鋼管、輸送機械、非金屬硬管、電梯、起重機、升降機
    、空壓機、化工原料、塗料、油漆、烤漆、塗裝等腐蝕表面處理工程承包及其買
    賣、進出口貿易、客戶操作維修訓練業務之公司，資本總額五百萬元，分別有原
    告及被告甲○○薪資所得、歸戶財產資料、被告久耐銹公司變更事項登記資料在
    卷為憑，再矧以原告上開受傷情狀，認此項賠償額，以四十萬元為適當，此範圍
    內之請求，應予准許；逾此金額之請求，應予駁回。
  (四)綜上所述，原告所得請求之損害額合計為二百九十萬三千八百十四元（
    538319 +24300+0000000+400000=0000000）
四、從而，原告本於侵權行為之法律關係，請求被告連帶賠償二百九十萬三千八百十
    四元，及分別自起訴狀繕本送達之翌日起，即被告甲○○自八十九年三月十七日
    起、久耐銹公司自八十九年五月十一日起，均至清償日止，按年息百分之五計算
    之利息，即屬正當，應予准許，至原告逾此金額之請求，即無理由，應予駁回。
五、原告陳明願供擔保，聲請宣告假執行，就原告勝訴部分，核與法律規定相符，爰
    酌定相當之擔保金額准許之；至原告敗訴部分，其假執行之聲請，即失其依據，
    應予駁回。
六、因本案事證已臻明確，兩造其餘主張陳述及所提之證據，均毋庸再予審酌，附此
    敘明。
結論：本件原告之訴，為一部有理由，一部無理由，依民事訴訟法第三百八十五條第
一項前段、第七十九條但書、第八十五條第二項、第三百九十條第二項，判決如主文
。
中      華      民      國    八十九    年      七      月     五      日
                              臺灣高雄地法院民事第一庭
~B法      官  郭貞秀
右為正本係照原本作成。
如對本判決上訴，須於判決送達後廿日內向本院提出上訴狀。
中      華      民      國    八十九    年      七      月      五      日
~B法院書記官  胡美儀


司法院資訊處製作；財團法人民間司法改革基金會備份。
